【裁判字號】    99,交聲,847
【裁判日期】    991029
【裁判案由】    聲明異議
【裁判全文】
臺灣臺南地方法院交通事件裁定         99年度交聲字第847號
移送機關    交通部公路總局嘉義區監理所新營監理站
受處分人    甲○○
上列異議人即受處分人因違反道路交通管理處罰條例案件，對於
交通部公路總局嘉義區監理所新營監理站民國99年6月3日所為之
裁決處分（處分案號：新監裁違字第裁73-B00000000號）聲明異
議，本院裁定如下：
    主    文
原處分撤銷。
甲○○不罰。
    理    由
一、原處分意旨略以：異議人即受處分人甲○○（下稱異議人）
    駕駛車牌號碼JTI-766號重型機車，於民國99年2月4日14時
    30分許，行經高雄市○○路與覺民路交岔路口時，因未兩段
    式左轉，經高雄市政府警察局交通大隊警員攔停製單舉發，
    嗣經移送機關即交通部公路總局嘉義區監理所新營監理站（
    下稱原處分機關）以其有不依標誌、標線、號誌指示之違規
    事證明確，依道路交通管理處罰條例第48條第1項第2款之規
    定，裁處異議人罰鍰新臺幣（下同）600元等語。
二、異議意旨略以：異議人住在台南縣新營市，從事刻印業，每
    天皆在家工作，且要照顧自己的父親，沒去過高雄市，亦未
    擁有JTI-766號重型機車，未認識該車之車主，未收到此份
    紅單，且未遺失任何重要證件，因此，懷疑自己身分遭冒用
    ，而之前也有過類似案件，例如投警交字第JC0000000號、
    中市警交字第GE0000000號違規通知單，此二件已開完庭，
    且證明異議人非駕車之人，同樣都是駕車之人身上未帶證件
    ，只有口述是異議人違規的，異議人懷疑此件違規是異議人
    的親弟弟張伊村所為，因他犯很多案件，欠地下錢莊錢，四
    處躲，異議人很久沒辦法聯絡他，為此聲明異議，請求撤銷
    原處分等語。
三、按犯罪事實應依證據認定之，無證據不得認定犯罪事實；又
    不能證明被告犯罪或其行為不罰者，應諭知無罪之判決，刑
    事訴訟法第154條第2項、第301條第1項，分別定有明文。又
    認定不利於被告之事實，須依積極證據，苟積極證據不足為
    不利於被告事實之認定時，即應為有利於被告之認定，更不
    必有何有利之證據；且事實之認定，應憑證據，如未能發現
    相當證據，或證據不足以證明，自不能以推測或擬制之方法
    ，以為裁判基礎；而認定犯罪事實所憑證據，雖不以直接證
    據為限，間接證據亦包括在內；然而無論直接或間接證據，
    其為訴訟上之證明，須於通常一般之人均不致有所懷疑，而
    得確信其為真實之程度者，始得據為有罪之認定，若其關於
    被告是否犯罪之證明未能達此程度，而有合理性懷疑之存在
    時，事實審法院復已就其心證上理由予以闡述，敘明其如何
    無從為有罪之確信，因而為無罪之判決，尚不得任意指為違
    法，最高法院分別著有30年上字第816號、40年台上字第86
    號、76年台上字第4986號等判例可資參照。而依道路交通管
    理處罰條例第89條規定，法院受理有關交通事件，準用刑事
    訴訟法之規定，前開規定及判例意旨自得適用於本件聲明異
    議案件。
四、原處分機關認異議人有上開違規情事，無非係以高雄市政府
    警察局99年2月4日高市警交字第B00000000號舉發違反道路
    交通管理事件通知單為其主要論據，惟查：
  (一)本件違規之人違規時所騎乘之車牌號碼JTI-766號機車之車
    主為溫水雲而非異議人，有機車車籍查詢資料1紙在卷可參
    。
  (二)異議人主張其名字係遭張伊村冒用等語；經查，張伊村曾於
    97年間因竊盜等案件，冒用異議人之名義應訊，並偽造異議
    人之署名，而有行使偽造私文書行為，經南投地方法院於98
    年2月27日以97年度審投刑簡字第89號刑事簡易判決判處有
    期徒刑二月，有上開判決書影本1份附卷可稽。嗣於98年間
    ，張伊村因竊盜案件，再度冒用異議人之名應訊，亦有本院
    98年4月20日98年度簡字第553號刑事簡易判決書1份在卷可
    證，業經本院依職權調取上開案卷全卷核閱相符，是異議人
    稱其名字遭張伊村冒用等情，應為可採。
  (三)又查，張伊村於上開本院98年度簡字第553號竊盜案中，所
    騎乘之機車即為本件違規人所駕駛之車牌號碼JTI-766號車
    ，此有該案警卷中查獲竊盜案件照片1幀可稽（見本院98年
    度簡字第553號竊盜案中之警卷第21頁），因此，堪認該違
    規車輛平時為張伊村所騎乘無誤。
  (四)本院審酌本件舉發並無任何照片或錄影資料得證明異議人係
    為違規當時之駕駛人，而異議人非本件違規車輛之所有人，
    又異議人之姓名確曾遭其弟張伊村冒用，且張伊村平時經常
    駕駛本件違規車輛等情，均如前述，是依現有之證據，尚難
    認定異議人有不依標誌、標線、號誌指示之違規行為。
  (五)綜上所述，本件依調查所得之證據，尚不足以證明異議人於
    上揭時、地，確有騎乘車牌號碼JTI-766號重型機車不依標
    誌、標線、號誌指之違規行為；此外，復查無其他積極證據
    足資證明異議人確有前揭違規行為。揆諸前開說明，自不宜
    遽為異議人不利之認定。是原處分機關對異議人為裁罰之處
    分，尚有未洽。異議人不服，聲明異議為有理由，爰將原處
    分撤銷，並為異議人不罰之諭知。
五、據上論斷，應依道路交通管理處罰條例第87條第2項、道路
    交通事件處理辦法第19條，裁定如主文。
中    華    民    國    99    年    10    月    29    日
                      交通法庭  法  官  林福來
以上正本證明與原本無異。
如不服本裁定，應於收受送達後5日內向本院提出抗告狀。（應
附繕本）
                                書記官  李淑惠
中    華    民    國    99    年    10    月    29    日

司法院資訊處製作；財團法人民間司法改革基金會備份。
